【裁判字號】    90,訴易,69
【裁判日期】    900928
【裁判案由】    損害賠償
【裁判全文】
臺灣高等法院高雄分院民事判決  九十年度訴易字第六九號
    原      告    甲○○
    被      告    乙○○
右當事人間請求損害賠償事件，原告於刑事訴訟程序附帶提起民事訴訟，經本院刑事
庭裁定移送，本院判決如左︰
    主    文
被告應給付原告新臺幣伍萬元，及自民國九十年七月五日起，至清償日止，按週年利
率百分之五計算之利息。
原告其餘之訴駁回。
訴訟費用由被告負擔五分之一，餘由原告負擔。
    事實及理由
一、原告主張：被告於民國八十九年七月二十八日，在興發電器有限公司（以下稱興
    發公司）召開股東會會議之高雄縣梓官鄉○○路一○一號處，因股東會會議內容
    與原告起爭執，復見被告之父林文助與原告發生口角，被告竟揮拳毆打原告致其
    跌倒在地，原告因之受有下口唇皮下瘀血二×三公分及後枕部血腫三×四公分等
    傷害，為此依侵權行為之法律關係，請求被告賠償：(一)醫療費：新台幣（下同）
    二千零五十元；(二)精神慰藉金：五十萬元，合計五十萬二千零五十元，及自起訴
    狀繕本送達翌日起算之法定遲延利息。
二、被告則以：被告並無毆打原告受傷之行為；又縱依刑事確定判決所認定「告訴人
    （即原告）係於被告出手抵擋後始受傷倒地」之情而論，認被告係處於「抵擋」
    之情勢，自有民法第一百四十九條正當防衛之適用，是被告亦不負損害賠償之責
    任等語置辯。於本院聲明：駁回原告之訴。
三、原告主張：被告於八十九年七月二十八日，在興發公司召開股東會會議之高雄縣
    梓官鄉○○路一○一號處，因股東會會議內容與原告起爭執，復見其父林文助與
    原告發生口角，被告竟揮拳毆打甲○○致其跌倒在地等語，被告則否認有傷害原
    告之行為，辯稱：只係抵擋云云，惟查：
  (一)原告主張其受有下口唇皮下瘀血二×三公分及後枕部血腫三×四公分等傷害之事
    實，業據原告提出診斷證明書正本附卷足憑（見偵查卷第十八頁），並經提示於
    被告，被告當時雖稱不知原告有無受傷云云，但對於該文書之真正並不爭執（見
    本院刑事卷第二十頁），該文書形式上之真正，足堪認定。則其於本院請求原告
    提出該診斷證明書之原本（應為正本）及否認該文書形式上之真正，委無足取。
  (二)被告於刑案審理中辯稱：係原告舉起手，伊用右手抵擋時與原告發生肢體接觸，
    原告自己摔倒云云，並不否認與原告有肢體衝突，參以被告不否認其在場之證人
    王民權於偵查時證稱：案發當時看到原告嘴巴有流血（見偵查卷第二十三頁）；
    證人白清忠亦於偵訊中證述：當時看到原告倒下去，王民權有扶起原告，有聽見
    原告與林文助（被告之父親）口角等語（見偵查卷第二七、二八頁）；證人許啟
    豐於台灣高雄地方法院證稱：被告父親與原告因私人金錢糾紛爭執，有見到原告
    倒在地上，鼻子及嘴唇均有受傷等情（見刑事一審卷第十五頁），三者就原告與
    被告父子發生口角爭執，旋受傷倒地，供證情節相符，堪信為真實。足認原告係
    因被告動手之後受傷倒地，並非自行跌倒甚明。被告空言否認原告有受傷云云，
    自無足採。
  (三)雖證人王民權於偵查中證稱：「（當時被告有打原告？）我沒有看到」（見偵查
    卷第二十三頁反面）；白清忠於偵查中證稱：「我沒有看到有打架」、「（有看
    到被告出手？）沒有」（見偵查卷第二七、二八頁）；許啟豐在刑事案件審理時
    證稱：「我未見打架過程」等語（見刑事一審卷第十五頁），惟此應屬證人等與
    兩造雙方互有熟識，為免破壞日後交往情誼而為有所保留之陳述，尚難以此遽認
    被告未為毆打行為。
  (四)由原告所受傷勢觀之，其後枕部受有血腫三×四公分之傷害，顯見其跌倒時後腦
    著地，則其正面所受下口唇皮下瘀血二×三公分部分，即非倒地時所受之傷害甚
    明，若被告所稱原告舉起手，伊以右手抵擋一節屬實，則兩造僅為手與手之接觸
    而已，原告何以會受有上開下口唇之傷害，是被告所辯未為毆打原告云云，並無
    足採。且依被告所述原告即僅為舉手之行為，原告既無不法之侵害，被告辯稱其
    係正當防衛云云，亦無足採。另刑事部分，被告已經判處傷害罪刑確定在案，業
    據本院依職權調閱本院九十年度上易字第一０二三號刑事卷宗查明屬實，是原告
    之主張，自堪信為真實。
四、按故意或過失，不法侵害他人之權利者，負損害賠償責任；不法侵害他人之身體
    、健康者，被害人雖非財產上之損害，亦得請求賠償相當之金額，民法第一百八
    十四條第一項前段、第一百九十五條第一項分別定有明文。本件被告不法侵害原
    告之身體，已如前述，原告所受之傷害核與被之侵權行為有相當因果關係，原告
    請求被告賠償因而所受之損害，洵有理由。原告之請求，分別審酌如下：
  (一)醫藥費二千零五十元部分：原告主張支出醫藥費二千零五十元之事實，固據提出
    岡山鎮劉光雄醫院醫療費用收據為證（見附民卷第六、七頁），惟此部分費用係
    屬申請醫院出具診斷證書所生之費用，並非治療原告所受傷害之醫藥費用，應認
    其支出並非必要，其請求被告賠償，不應准許。
  (二)精神慰藉金五十萬元部分：查原告受傷二處，其肉體、精神即受有痛苦，而其為
    初中畢業，原係興發公司負責人，每月收入十四萬元，興發公司自去年起停業二
    年，所以最近兩年都沒有收入，名下沒有不動產；被告為高職畢業，為銓聖公司
    金門分公司經理，每月收入約二萬五千元左右，名下沒有不動產等情，為兩造所
    自承。本院斟酌原告所受之傷害尚屬輕微，及兩造之身份、地位、經濟能力等情
    狀，認原告請求賠償在五萬元範圍內為適當，應予准許。逾此金額之請求，為無
    理由，不應准許。
五、從而，原告基於侵權行為之法律關係，請求被告賠償五萬元，及自起訴狀繕本送
    達翌日即九十年七月五日起算之法定遲延利息部分，洵屬正當，應予准許。逾此
    部分之請求為無理由，應予駁回。
六、據上論結：本件原告之訴，為一部有理由，一部無理由，依民事訴訟法第七十九
    條但書，判決如主文。
中      華      民      國    九十      年      九      月    二十八    日
                                      臺灣高等法院高雄分院民事第二庭
~B1審判長法官  高金枝
~B2法      官  簡色嬌
~B3法      官  陳真真
右為正本係照原本作成。
不得上訴。
中      華      民      國    九十      年      十      月      三      日
~B法院書記官  鄭靜芳
                                                                        Ｄ


司法院資訊處製作；財團法人民間司法改革基金會備份。
